臺灣臺中地方法院刑事判決　　　　　　　 96年度訴字第447號
公　訴　人　臺灣臺中地方法院檢察署檢察官
被　　　告　乙○○
　　　　　　　　　　（現羈押在臺灣臺中看守所）
選任辯護人　黃鼎鈞律師
被　　　告　甲○○
選任辯護人　宋永祥律師
　　　　　　盧昱成律師
上列被告等因違反槍砲彈藥刀械管制條例案件，經檢察官提起公
訴（95年度偵字第28795號），本院判決如下：
    主    文
乙○○未經許可，寄藏手槍，處有期徒刑肆年陸月，併科罰金新
臺幣壹拾貳萬元，罰金如易服勞役，以新臺幣壹仟元折算壹日。
扣案之德國WALTHER廠製P99型口徑9MM制式半自動手槍壹枝（槍枝
管制編號為0000000000號，含彈匣壹個）、口徑9MM制式子彈柒顆
沒收。
甲○○未經許可，持有手槍，處有期徒刑伍年肆月，併科罰金新
臺幣壹拾貳萬元，罰金如易服勞役，以新臺幣壹仟元折算壹日。
扣案之德國WALTHER廠製P99型口徑9MM制式半自動手槍壹枝（槍
枝管制編號為0000000000號，含彈匣壹個）、口徑9MM制式子彈
柒顆沒收。
    犯罪事實
一、乙○○明知具有殺傷力之制式手槍，及供槍枝所使用同具殺
    傷力之制式子彈，分別係屬槍砲彈藥刀械管制條例第4條所
    列管之槍砲、彈藥，非經中央主管機關許可，不得無故寄藏
    、持有之，竟仍基於寄藏手槍、子彈之犯意，於民國89年底
    某日，在其位在彰化縣彰化市○○街270巷33號2樓住處樓下
    ，接受其友人即真實姓名、年籍均不詳，綽號「明勇」之成
    年男子之請託，由綽號「明勇」之人將其所有、具有殺傷力
    之德國WALTHER廠製P99型口徑9MM制式半自動手槍1枝（槍枝
    管制編號為0000000000號，含彈匣1個）、口徑9MM制式子彈
    13顆，交其保管、寄藏，乙○○竟未經許可，將上開制式手
    槍及子彈藏放在前開住處。嗣因其積欠他人款項，擔心他人
    對其不利，遂自95年12月17日起將上開槍枝、子彈攜帶在身
    上，並於同日，在彰化縣彰化市○○○路282號「永生當舖
    」，向甲○○借用車牌號碼5899-NF號自用小客車，於翌日
    即95年12月18日晚間某時，將上開車輛駛回「永生當舖」，
    並將上開槍枝、子彈置放在前開車內。於同日晚間，甲○○
    駕駛前揭車牌號碼5899-NF號自用小客車外出時，其明知具
    有殺傷力之制式手槍，及供槍枝所使用同具殺傷力之制式子
    彈，分別係屬槍砲彈藥刀械管制條例第4條所列管之槍砲、
    彈藥，非經中央主管機關許可，不得無故持有之，竟仍基於
    持有手槍、子彈之犯意，明知乙○○將上揭槍枝及子彈放置
    在該車上，仍駕駛放置上揭槍、彈之該車外出，而予以持有
    之。嗣於95年12月19日凌晨2時50分許，甲○○駕駛放置上
    揭槍、彈之該車途經臺中巿西屯區○○路與大墩19街口為警
    查獲，扣得上揭槍、彈，並將甲○○帶回警局處理。乙○○
    於甲○○為警查獲後，尚未有偵查權限之公務員發覺前，於
    95 年12月19日上午主動向員警表明前開犯行，自首並接受
    裁判。
二、案經臺中市警察局第六分局報告臺灣臺中地方法院檢察署檢
    察官偵查起訴。
    理    由
一、訊據被告乙○○對於上揭非法寄藏具殺傷力槍枝、子彈之犯
    罪事實，於警詢、偵查及本院審理訊問時均坦承不諱，且有
    查獲槍彈之照片6張、臺中市警察局第一分局槍枝初步檢視
    報告表1份附卷，及德國WALTHER廠製P99型口徑9MM制式半自
    動手槍1枝、口徑9MM制式子彈13顆、皮包1個扣案可資佐證
    。而扣案之上開槍彈，經送請內政部警政署刑事警察局鑑驗
    結果：送鑑手槍壹枝（槍枝管制編號：0000000000號），認
    係德國WAL- THER廠製P99型口徑9MM制式半自動手槍，槍號
    為051621，槍管內具陸條右旋來復線，機械性能良好，可擊
    發同口徑制式子彈，認具殺傷力。送鑑制式子彈拾參顆（試
    射陸顆），認均係口徑九MM制式子彈，認均具殺傷力，有該
    局96年1月15日刑鑑字第09600000253號槍彈鑑定書1份在卷
    可憑，則扣案之槍枝、子彈咸具有殺傷力一節，堪可認定。
二、訊據被告甲○○固坦承，於前開時間、地點，為警查獲前開
    槍枝、子彈之事實，惟矢口否認有何違反槍砲彈藥刀械管制
    條例犯行，辯稱：伊曾將該車借予被告乙○○使用，不知車
    上有該等槍枝及子彈，當日是警員要伊拿證件，警員從伊搖
    下的車窗發現車子後座有1個包包，紀昌宏警員要求伊拿該
    包包給他看一下，伊也不知道為什麼有該包包云云。然查：
(一)、扣案之槍枝、子彈均具有殺傷力，已如前述。另被告乙○○
    於警詢、偵查及本院審理時均坦承：係伊將該等槍枝、子彈
    放置在伊向被告甲○○所借得之車牌號碼5899-NF號自用小
    客車等語明確，且為被告甲○○所不爭執。
(二)、證人即本案查獲之員警林良發於本院審理時結證稱：當時伊
    與紀昌宏值巡邏勤務，行經市○○○路與文心路口，當時是
    沿市○○○路行駛，先聽到嘰嘰聲，然後看到一部車子沿文
    心路由南往北行駛過來，當時紀昌宏懷疑該車是否有肇事逃
    逸的情形，當時是伊開車，紀昌宏說要過去看，該部車輛之
    後停在文心路與大墩十九街路口，伊開過去時，該部車子已
    經停車停下來了，伊開車過去的時候，有開巡邏車的警示燈
    ，但是沒有開蜂鳴器。紀昌宏先下車，伊也隨後下車，之後
    發現在庭的被告甲○○呆坐在車上，伊下車後在旁警戒，由
    紀昌宏請被告甲○○先下車，伊與紀昌宏當時都有聞到被告
    甲○○身上有酒味，而且伊等有看一下該車的外觀，發現右
    前車輪及輪框有撞擊痕跡，所以紀昌宏問被告甲○○是否有
    撞到什麼東西，但是被告甲○○沒有回答，伊等請他出示證
    件，伊聽到紀昌宏問被告甲○○有沒有喝酒，車子是不是由
    他駕駛，當時被告甲○○不承認有開車，紀昌宏要把他帶回
    派出所，因為不能讓被告甲○○開車，所以紀昌宏就問他車
    上有沒有貴重物品要帶，伊看到甲○○從車上拿一個有背帶
    的包包，紀昌宏看到他拿那個包包，有把那個包包拿過來看
    一下，伊事後問紀昌宏為何要把包包拿過來看，他說擔心那
    個包包裡面有放其他危險物品，就發現裡面有槍枝跟子彈。
    在被告甲○○拿該包包之前，伊跟紀昌宏並未發現該車上有
    無那個包包等語明確；證人即本案查獲之員警紀昌宏於本院
    審理時結證稱：當日伊與林良發開巡邏經過文心路與市○○
    ○路時，當時是林良發駕駛巡邏車，伊等沿市○○○路行駛
    ，在等紅綠燈時，就看到被告甲○○開車過去，沿文心路往
    中港路方向行進。因為被告甲○○行進過程中，發出很大的
    聲音，他的座車右邊有很嚴重的擦撞痕跡，擦撞痕跡是伊等
    後來才發現的，路邊有民眾跟伊等說那臺車有可能是肇事逃
    逸，叫伊等去盤查。被告甲○○將車子停在市警局的門前的
    路邊停車格上，伊與林良發就過去盤查。伊等到達被告甲○
    ○所駕駛的車輛時，他還在車上。當時伊已經發現車子有撞
    痕，伊等先問被告甲○○有無撞到路邊的車輛或是發生車禍
    ，他回答說沒有，當時伊有聞到酒味，伊問他有無喝酒，他
    說車子不是他開的，伊等再問他車子誰開的，他說反正車子
    不是他開的，伊等問他擦撞痕如何造成的，他也說不知道，
    所以伊等就請被告甲○○下車拿證件出來，他下車後就拿出
    證件，當時他否認肇事，伊等也沒有看到他撞到別的車，當
    時也曾以無線電請勤務中心查證有無其他分局通報肇事逃逸
    案件，經查證沒有，伊等就以酒駕的名義要將被告甲○○帶
    回派出所做酒測，他進去車子裡面拿一個包包出來。在被告
    甲○○回車上拿這個包包之前，伊沒有發現被告甲○○車上
    有這個包包。伊沒有下命令要被告甲○○回車上拿該包包，
    伊當時曾跟他說要帶他回派出所，有告訴他車上如果有貴重
    物品的話，要帶下來。被告甲○○下車後，伊跟他是面對面
    ，他拿包包下來的時候，就把包包背在肩上，他的手伸進去
    包包，他是哪隻手伸進去包包，伊不確定，他手伸進去包包
    時，伊看到他的身體有稍微側轉身，偏離伊的視線，伊沒有
    辦法看清楚他手伸進去究竟要拿什麼物品，所以伊才會拉住
    他的包包，問他要做什麼。伊當時覺得他的包包很重，所以
    就把包包打開來看，發現裡面有槍枝等語明確（均見本院96
    年3月15日審理筆錄）。則依證人林良發、紀昌宏所述，該
    只內含前開槍枝、子彈之包包，係被告甲○○自行自車上攜
    帶下車，在被告甲○○將該包包帶下車前，證人紀昌宏、林
    良發並未發現車上有該只包包存在。
(三)、被告甲○○前於91年、95年間，曾因酒醉駕車遭警方查獲，
    有臺灣高等法院被告前案紀錄表在卷可參，則被告甲○○應
    知悉若酒駕車，所駕駛之車輛會遭警方查扣。若被告甲○○
    事前並不知車上有該只包包存在，衡諸常情，在警方告知有
    貴重物品要攜帶下車時，應不會主動將該只包包攜帶下車，
    否則所駕駛之車輛將遭警查扣，而將致內含有槍彈之包包遭
    他人發現或竊取之可能。另被告甲○○若不知該只包包內有
    槍彈，而欲伸手察探該皮包內之物品，大可堂而皇之在員警
    紀昌宏面前察探，何以會有刻意側轉身，將伸手正在察探皮
    包之動作偏離證人紀昌宏之視線？顯見被告甲○○確知其所
    駕駛之該車上之包包內放有上揭槍、彈，被告甲○○前開所
    辯，係事後卸責之詞，尚無足採信。準此，本件事證已臻明
    確，被告二人犯行均洵堪認定，應依法論科。
三、論罪科刑部分：
(一)、按槍砲彈藥刀械管制條例第7條第4項，係將持有與寄藏手槍
    罪為分別之處罰規定，而寄藏與持有，均係將物置於自己實
    力支配之下，僅寄藏必先有他人之持有行為，而後始為之受
    寄代藏而已，故寄藏之受人委託代為保管，其保管之本身，
    亦屬持有，不過，此之持有係受寄之當然結果，雖不應另就
    持有予以論罪，然未經許可持有手槍，其持有之繼續，為行
    為之繼續，亦即一經持有手槍，罪已成立，但其完結須繼續
    至持有行為終了時為止。則包括持有之寄藏手槍行為，自亦
    為行為之繼續，其犯罪之完結須繼續至寄藏行為終了時為止
    ，此有最高法院93年度臺上字第2293號判決意旨參照。又持
    有槍砲為長時間之繼續，乃行為之繼續而非狀態之繼續，故
    如未受允准，持有軍用槍砲而無正當理由之行為持續長時間
    ，於終止持有前，均在其犯罪行為實施中。其間法律縱有變
    更，其行為既繼續實施至新法施行以後，即與犯罪後法律有
    變更之情形不同，不生新舊法比較適用之問題，亦有最高法
    院75年度臺上字第3370號判決可資參照。本件被告乙○○最
    初因寄藏而持有前揭槍彈之時間為89年年底某日，雖係在刑
    法於94年2月2日修正公布，並自95年7月1日施行前，然其寄
    藏而持有之行為既繼續至95年12月18日將該槍枝、子彈放置
    在前開自用小客車內止，其寄藏而持有槍枝子彈犯行之終了
    係在刑法修正公布施行後，自無行為後法律變更可言，應逕
    適用修正後之刑法規定論處，而無新舊法比較適用之問題，
    合先敘明。準此，核被告乙○○所為，應係犯槍砲彈藥刀械
    管制條例第7條第4項之寄藏制式手槍罪及同條例第12條第4
    項之寄藏子彈罪；被告甲○○所為，則係犯砲彈藥刀械管制
    條例第7條第4項之持有制式手槍罪及同條例第12條第4項之
    持有子彈罪。
(二)、被告乙○○受託寄藏制式手槍、子彈，當然同時持有制式手
    槍及子彈，依照前揭說明，不再論以持有制式手槍、子彈罪
    責（檢察官認被告乙○○僅成立單純持有制式手槍、子彈罪
    ，尚有未合）。被告乙○○同時寄藏制式手槍及制式子彈之
    行為、被告甲○○同時持有制式手槍及制式子彈之行為，均
    係一行為觸犯數罪名，為想像競合犯，各應依刑法第55條之
    規定，從一重之槍砲彈藥刀械管制條例第7條第4項未經許可
    寄藏手槍罪、未經許可持有手槍罪處斷。
(三)、按所謂發覺，並非以有偵查犯罪職權之機關或人員確知其人
    犯罪無誤為必要，祇須有確切之根據，對其發生嫌疑，將之
    列為偵查之對象，即得謂為已發覺，最高法院94年度臺上字
    第3936號判決可資參照。證人即本件查獲員警林良發於本院
    審理時結證稱：被告甲○○在第一次警詢筆錄時，伊印象中
    他曾說過車子大都是綽號蕃薯的乙○○在使用，槍應該是他
    放在車內。當時伊沒有做何處理，只有作他的筆錄而已，沒
    有另外作查證等語；證人即本件查獲員警紀昌宏於本院審理
    時結證稱：在被告甲○○第一次警詢筆錄時，伊訊問被告甲
    ○○時，他曾說槍不是他的，這幾天被告乙○○有借車，他
    的車子都有人在借用，這幾天大都是被告乙○○在借車，槍
    可能是被告乙○○放的，當時被告甲○○應該是推測該槍枝
    是被告乙○○的。當時是依照被告甲○○陳述先行紀錄下來
    ，事後再求證。被告乙○○在被告甲○○第一次警詢筆錄結
    束後，伊走出來就看到被告乙○○在派出所，伊不確定被告
    乙○○是何時進來派出所的等語明確（均見本院96年3月15
    日審理筆錄），則於有偵查犯罪之警察尚未有確切之證據，
    對被告乙○○發生嫌疑，而將之列為偵查對象前，被告乙○
    ○已至警察局投案，則被告乙○○之投案行為，即符合自首
    之構成要件。然因前開槍彈已為警所查獲，並非被告乙○○
    自動報繳，是應依刑法第62條之規定，減輕其刑。
(四)、爰審酌被告等正值青壯，本可期其守法自重，奮發向上，詎
    違法寄藏、持有槍彈，對社會及不特定人安全之威脅與危害
    程度頗深，惟衡酌被告等持有之手槍只有1枝，持有之制式
    子彈13顆，數量非鉅，犯罪情節尚非重大，暨被告乙○○坦
    承犯行，被告甲○○犯罪後仍矢口否認犯行之犯後態度等一
    切情狀，各量處如主文所示之刑，並均就併科之罰金刑部分
    諭知易服勞役之折算標準，以示懲儆。
三、另扣案現存之德國WALTHER廠製P99型口徑9MM制式半自動手
    槍1枝（槍枝管制編號為0000000000號，含彈匣1個）、口徑
    九MM制式子彈7顆，，因均具有殺傷力，已詳如前述，均屬
    違禁物，自應依刑法第38條第1項第1款之規定，均為沒收之
    諭知。至扣案具殺傷力之口徑九MM式子彈6顆，因業據試射
    完畢，僅餘彈殼及彈頭，不具子彈之完整結構，已失其違禁
    物之性質，另扣案之皮包1個，雖係被告乙○○所有之物品
    ，業據被告乙○○陳明在卷，然並非屬供犯罪所用之物，爰
    均不併予宣告沒收，附此敘明。
據上論斷，應依刑事訴訟法第299條第1項前段，槍砲彈藥刀械管
制條例第7條第4項、第12條第4項，刑法第11條前段、第55條、
第62條、第42條第3項、第38條第1項第1款，判決如主文。
中　　華　　民　　國　　96　　年　　3 　　月　　29　　日
                        臺灣臺中地方法院刑事第五庭
                            審判長法  官  鍾堯航
                                  法  官  吳崇道
                                  法  官  劉麗瑛
上正本證明與原本無異。
如不服本判決，應於送達後10日內向本院提出上訴狀（須附繕本
），上訴於臺灣高等法院臺中分院。
                                  書記官  王玟
中　　華　　民　　國　　96　　年　　3 　　月　　29　　日
附錄論罪科刑法條
槍砲彈藥刀械管制條例第7條第4項
未經許可，持有、寄藏或意圖販賣而陳列第一項所列槍砲、彈
藥者，處五年以上有期徒刑，併科新臺幣一千萬元以下罰金。
槍砲彈藥刀械管制條例第12條第4項
未經許可，持有、寄藏或意圖販賣而陳列子彈者，處五年以下有
 期徒刑，併科新臺幣三百萬元以下罰金。
